【裁判字號】    99,審易,1292
【裁判日期】    990427
【裁判案由】    妨害名譽
【裁判全文】
臺灣高雄地方法院刑事判決            99年度審易字第1292號
公  訴  人  臺灣高雄地方法院檢察署檢察官
被      告  甲○○
上列被告因妨害名譽案件，經檢察官提起公訴（99年度偵字第59
91號），本院判決如下：
    主  文
甲○○犯公然侮辱罪，處拘役拾伍日，如易科罰金，以新臺幣壹
仟元折算壹日。
    事  實
一、甲○○係址設高雄縣仁武鄉後庄巷39號之「冠閥企業有限公
    司」（下稱冠閥公司）董事長，於民國99年1 月14日下午6
    時30分許，該公司離職員工乙○○至上址欲與甲○○討論薪
    資問題，在上址前馬路上，乙○○即與坐在堆高機內之甲○
    ○發生爭執，詎甲○○竟基於公然侮辱之犯意，在不特定多
    數人得共見共聞之上開地點，以「幹你娘」足以貶損乙○○
    名譽、人格及社會評價之穢語，辱罵乙○○，足生損害於乙
    ○○之名譽。
二、案經乙○○訴由高雄縣政府警察局仁武分局報告臺灣高雄地
    方法院檢察署檢察官偵查起訴。
    理  由
一、本判決後述所引用之證據資料，其中傳聞證據部分，縱無刑
    事訴訟法第159 條之1 至第159 條之4 或其他規定之傳聞證
    據例外情形，亦因檢察官及被告甲○○或同意可作為證據使
    用，或未聲明異議，依刑事訴訟法第159 條之5 第1 項、第
    2 項之規定，本院審酌該證據作成之情況，認為適當，應得
    為證據。
二、訊據被告矢口否認有何公然侮辱之犯行，辯稱：伊確實有於
    起訴書所載時間，不特定多數人得共見共聞之地點，說出「
    幹你娘」之語，然係因為伊貨車發不動，伊情緒不佳，才會
    說出此語，伊是自己在生氣，「幹你娘」並非係針對告訴人
    云云。惟查：
  (一)上開犯罪事實，業經證人即告訴人乙○○於偵訊時結證：伊
    當天與黃微月一起至冠閥公司，要跟被告要薪資，當時被告
    坐在堆高機內，伊與黃微月站在堆高機後，被告回頭罵伊三
    字經，當時堆高機是啟動狀態，被告罵完之後甚至想要駕車
    撞伊，當時被告公司員工有約5 、6 人在現場，他們都穿工
    作服等語（偵卷第7 頁），核與當時在場之證人黃微月結證
    ：伊與乙○○一起去案發現場，被告坐在發動的堆高機裡面
    ，被告回左邊的頭對告訴人罵三字經，被告罵完甚至想要開
    車撞伊與乙○○等語（偵卷第7 頁）相符，復有告訴人所繪
    製之案發現場圖附卷可參，應堪認定。
  (二)被告雖以前詞置辯，惟其於偵訊時辯稱：伊當時並無說三字
    經，伊當時正在駕駛堆高機，伊有回頭向告訴人他們說請他
    們離開等語（偵卷第9頁 ），復於本院審理時改辯稱有說出
    「幹你娘」等語，然係因貨車故障而情緒不佳，並非針對告
    訴人等語，前後所辯已不一致，且被告上開言語倘僅為貨車
    故障而情緒不佳，自無庸回頭向告訴人為之，況且，爭吵中
    因一時情緒說出「幹你娘」等穢語乃常有之事，並非少見，
    被告說出上開穢語，係在與告訴人爭執薪資問題之中所說，
    顯然有藉該穢語辱罵告訴人之意，自無可能係分心想到貨車
    故障乙事而情緒不佳所發，是被告辯稱並非惡意針對告訴人
    為辱罵云云，悖於事實，不足採信。
  (三)證人陳信佑雖於偵訊時結稱：被告當時在堆高機內，有往左
    邊回頭跟告訴人爭吵薪資問題，伊站在堆高機右後方，有聽
    到被告罵三字經，但是在被告轉回頭後才說的等語（偵卷第
    8 頁），惟證人陳信佑前揭所證已與證人乙○○、黃微月所
    證不符，自難逕予採信，況且被告於其與告訴人爭吵薪資問
    題之中，出言辱罵「幹你娘」之語，縱令如證人陳信佑所證
    係轉回頭後所說，亦顯然係出於辱罵告訴人之意思，是證人
    陳信佑所證內容，實不足為被告有利之認定。
  (四)綜上所述，被告所辯不足採信，本件事證明確，被告公然侮
    辱之犯行，應堪認定。
三、按刑法第309 條所謂「公然」，乃不特定人或多數人直接得
    以共見共聞之狀態，至現場實際上有多少人聞見，並非所問
    ；另同條所稱之「侮辱」，要凡直接對人詈罵、嘲笑，或其
    他足以貶損他人名譽、人格及社會評價行為，皆俱屬之。查
    本案案發地點為冠閥公司前馬路上，而屬不特定多數人可得
    自由行經之公共（公開）場所，至「幹你娘」更係常人普遍
    認屬以使人難堪為目的之穢語，被告竟以之辱罵告訴人，自
    足以貶損告訴人名譽、人格及社會評價無訛，是故核被告所
    為，乃係犯刑法第309 條第1 項之公然侮辱罪。審酌被告不
    思以理性和平方式解決紛爭，竟出言以「幹你娘」辱罵告訴
    人，足以貶損告訴人於社會上之人格及地位，致告訴人受有
    精神上之痛苦，其行為誠屬可議，且犯後否認犯行，犯後態
    度非佳，並斟酌被告犯罪動機、手段及所生損害等一切情狀
    ，量處如主文所示之刑，並諭知易科罰金之折算標準。
據上論斷，應依刑事訴訟法第299 條第1 項前段，刑法第309 條
第1 項、第41條第1 項前段，刑法施行法第1 條之1 ，判決如主
文。
本案經檢察官丙○○到庭執行職務。
中    華    民    國    99    年    4     月    27    日
                  刑事第十庭    法  官  顏銀秋
以上正本證明與原本無異。
如不服本判決應於收受判決後10日內向本院提出上訴書狀，並應
敘述具體理由。其未敘述上訴理由者，應於上訴期間屆滿後20日
內向本院補提理由書(均須按他造當事人之人數附繕本)「切勿逕
送上級法院」。
中    華    民    國    99    年    4     月    27    日
                                書記官  林豐富
附錄論罪科刑法條
刑法第309 條第1 項（公然侮辱罪）
公然侮辱人者，處拘役或300 元以下罰金。

司法院資訊處製作；財團法人民間司法改革基金會備份。
